臺灣高等法院高雄分院刑事判決
                                   109年度上訴字第1005號
上  訴  人
即  被  告  黃玉鳳




上列上訴人因毒品危害防制條例案件，不服臺灣屏東地方法院10
9 年度訴字第27號，中華民國109 年5 月12日第一審判決（起訴
案號：臺灣屏東地方檢察署108 年度毒偵字第2231號），提起上
訴，本院判決如下：
    主  文
原判決撤銷。
黃玉鳳施用第一級毒品罪，免刑。
扣案之海洛因陸包（含包裝袋陸只，驗前淨重貳點壹公克，驗餘
淨重貳點零捌公克）、甲基安非他命參包（含包裝袋參只，總毛
重零點玖陸公克）、注射針筒壹支、藥鏟壹支，均沒收銷燬之。
    事  實
一、黃玉鳳知悉海洛因、甲基安非他命分別為毒品危害防制條例
    第2 條第2 項第1 、2 款所定之第一級、第二級毒品，不得
    持有、施用，竟仍基於施用第一級毒品海洛因及第二級毒品
    甲基安非他命之犯意，於民國108 年9 月17日23時許，在屏
    東縣○○市○○路00巷0 號2 樓之1 之居所內，以將海洛因及甲
    基安非他命加水置於注射針筒內，再摻水施打入血管之方式
    ，同時施用海洛因及甲基安非他命1 次。嗣於同年9 月18日
    14時30分許，在屏東縣○○市○○路00○0 號前，因行跡可疑而
    為警盤查，員警徵得其同意後，於同（18）日17時2 分許，
    採集其尿液送驗，檢驗結果呈海洛因代謝後之可待因、嗎啡
    陽性反應及甲基安非他命代謝後之安非他命、甲基安非他命
    陽性反應，並當場扣得海洛因6 包（含包裝袋6 只，驗前淨
    重2.1 公克，驗餘淨重2.08公克）、甲基安非他命3 包（含
    包裝袋3 只，總毛重0.96公克）、注射針筒1 支及藥鏟1支
    ，而悉上情。
二、案經屏東縣政府警察局東港分局報告臺灣屏東地方檢察署檢
    察官偵查起訴。
    理    由
一、證據能力部分：
    查本判決所引用屬於傳聞證據之部分，均已依法踐行調查證
    據程序，且檢察官、上訴人即被告黃玉鳳（下稱被告）於本
    院調查證據時，經提示後均知有第159 條第1 項不得為證據
    之情形，而未於言詞辯論終結前聲明異議，本院審酌該等證
    據作成時情況，並無違法取證之瑕疵，且無顯不可信之情形
    ，復與待證事實具關聯性，以之作為證據應屬適當，刑事訴
    訟法第159 條之5 第2 項認定均有證據能力。
二、實體部分：
    事實欄所載施用毒品之事實，業據被告於警詢、偵查及法院
    審理時坦承不諱，而被告於108 年9 月18日17時2 分許，經
    警採尿送驗，鑑驗結果確呈海洛因進入人體代謝後之可待因
    、嗎啡陽性反應及甲基安非他命進入人體代謝後之安非他命
    、甲基安非他命陽性反應乙節，有台灣檢驗科技股份有限公
    司108 年10月7 日報告編號UU/2019/00000000號濫用藥物檢
    驗報告、勘察採證同意書、屏東縣政府警察局東港分局辦理
    毒品危害防制條例案尿液送檢人真實姓名對照表各在卷可證
    （見警卷第58頁至第59頁，偵卷第155 頁），是被告自白顯
    與實相符，堪可採信。
三、核被告所為，係犯毒品危害防制條例第10條第1 項之施用第
    一級毒品罪及同條例第10條第2 項之施用第二級毒品罪，被
    告將海洛因及甲基安非他命同時施用，以一行為同時觸犯施
    用第一級毒品罪及施用第二級毒品罪，為想像競合犯，應依
    刑法第55條之規定，從一重之施用第一級毒品罪處斷。被告
    施用前後為施用而分別持有海洛因及甲基安非他命之低度行
    為，均為各施用之高度行為吸收，不另論罪。
四、被告所犯，因法律修正，應為免刑判決：
  ㈠毒品危害防制條例於109 年1 月15日修正為「依前項規定為
    觀察、勒戒或強制戒治執行完畢釋放後，3 年後再犯第10條
    之罪者，適用前2 項之規定。」，亦即將原5 年後再犯，始
    應再為觀察、勒戒或強制戒治處分，縮短為3 年後再犯，即
    應再為觀察、勒戒或強制戒治處分。為配合上開修正，同條
    例第23條第2 項亦修正為「觀察、勒戒或強制戒治執行完畢
    釋放後，3 年內再犯第10條之罪者，檢察官…應依法追訴」
    。上開修正業於109 年7 月15日施行。修正後毒品危害防制
    條例第23條第2 項，既僅規定「觀察、勒戒或強制戒治執行
    完畢釋放後，3 年內再犯第10條之罪者，檢察官…應依法追
    訴。」則其再犯（含3 犯以上）如距最近1 次犯該罪經依第
    20條第1 項、第2 項規定令觀察、勒戒或強制戒治執行完畢
    釋放後，已逾3 年者，即應再令入觀察、勒戒處所觀察、勒
    戒或強制戒治處分，不因其間是否另犯該罪經起訴、判刑或
    執行而受影響，俾落實此次寬厚刑事政策之變革（最高法院
    109 年度台上字第3098號刑事判決意旨參照），則被告犯毒
    品危害防制條例第10條之罪，只要距最近一次犯該罪經觀察
    、勒戒或強制戒治執行完畢釋放後，已逾3 年，即應令觀察
    、勒戒，不因其間是否因另犯該罪，經起訴、判刑或執行而
    受影響。
  ㈡被告前於民國90年間因違反毒品危害防制條例案件，經原審
    法院裁定經送觀察、勒戒後，認無繼續施用傾向，由改制前
    臺灣屏東地方法院檢察署檢察官以90年度毒偵字第203 號為
    不起訴處分。嗣其又因違反毒品危害防制條例案件，經原審
    法院裁定送觀察、勒戒後，認有繼續施用傾向，復經原審法
    院於91年6 月3 日以91年度毒聲字第576 號裁定送強制戒治
    1 年，另由上開檢察署檢察官以91年度毒偵緝字第89號聲請
    以簡易判決處刑部分，則經同院改以通常程序審理，而於91
    年9 月9 日以91年度訴字第453 號判處有期徒刑9 月確定。
    入所執行強制戒治後，經同院於92年1 月3 日以91年毒聲字
    第1574號裁定停止強制戒治之事實，有臺灣高等法院被告前
    案紀錄表在卷可查（見本院卷第37-40 頁）。是本件被告施
    用毒品之犯行距前述強制戒治完畢後已逾3 年。
  ㈢本案被告係於修正毒品危害防制條例生效施行前（108 年9月
    17日）為本件犯行，並於施行前（109 年1 月6 日）繫屬於
    原審法院（見原審卷第9 頁），依前開說明，即應依修正後
    之毒品危害防制條例規定應裁定另入勒戒處所觀察、勒戒。
    本院因而於109 年9 月28日，及原審法院（另案109 年度訴
    字第513 號）於109 年9 月1 日分別裁定入勒戒處所觀察、
    勒戒（見本院上訴卷第71-74 、143 頁），嗣經評估認被告
    有繼續施用毒品傾向，經原審法院109 年10月28日裁定令入
    戒治處所強制戒治（見本院卷第147 頁），於同年12月31日
    入高雄女子監獄執行強制戒治，迄於110 年9 月27日因無繼
    續強制戒治之必要而出所（見本院卷第181 頁），原本應由
    檢察官為不起訴處分，然本案係於毒品危害防制條例修正施
    行前繫屬法院，業如前述，屬毒品危害防制條例修正施行後
    之審判中案件，自應依該條例第35條之1 第2 款規定為免刑
    之判決。
五、原審據為論罪科刑固非無見，然原審未及適用修正後之規定
    ，而為科刑之判決，尚有未洽，被告上訴意旨指摘原審未依
    規定減刑，然因本件應為免刑之判決，是否減刑已無實益，
    惟原判決既有上開瑕疵，仍應由本院撤銷，並為免刑之判決
    。
六、查扣案之海洛因6 包（含包裝袋6 只，驗前淨重2.1 公克，
    驗餘淨重2.08公克）、甲基安非他命3 包（含包裝袋3 只，
    總毛重0.96公克），分別為本案查獲之第一級毒品、第二級
    毒品，應依毒品危害防制條例第18條第1 項前段規定，不問
    屬於犯罪行為人與否，均沒收銷燬之，鑑定用罄之部分則不
    另宣告沒收銷燬，而包裝上揭毒品之包裝袋共9 只，因難以
    與毒品完全析離，亦無析離之實益與必要應視同毒品，一併
    沒收銷燬之。其次，扣案注射針筒1 支、藥鏟1 支，皆為被
    告所有，且均為供其本案施用毒品所用之物，業據被告供承
    在卷（見原審卷第67頁），該注射針筒1 支、藥鏟1 支，經
    員警以檢驗快速篩檢試劑檢驗，結果均呈嗎啡、海洛因陽性
    反應等節，有甲基安非他命／嗎啡二合一簡易快速篩檢試劑
    、屏東縣政府警察局東港分局查獲黃玉鳳涉嫌毒品案初步檢
    驗結果報告表各2 紙在卷可考（見警卷第70頁至第71頁、第
    82頁至第83頁），上開注射針筒、藥鏟因均與其內所殘留之
    海洛因難以析離，且無析離之實益與必要，均應一併視為第
    一級毒品，俱屬違禁物，亦均應依毒品危害防制條例第18條
    第1 項前段規定，宣告沒收銷燬之。
七、被告以言詞請求發還扣案手機9 支部分，本院將另行分案裁
    定，附此敘明。
據上論結，應依刑事訴訟法第369 條第1 項前段、第364 條、第
299條第1項但書，判決如主文。
本案經檢察官楊慶瑞到庭執行職務。
中　　華　　民　　國　 110　　年　　12　　月　　9 　　日
                  刑事第四庭    審判長法  官  黃建榮
                                      法  官  任森銓
                                      法  官  李嘉興
以上正本證明與原本無異。
如不服本判決應於收受本判決後20日內向本院提出上訴書狀，其
未敘述上訴理由者，並得於提起上訴後20日內向本院補提理由書
狀（均須按他造當事人之人數附繕本）「切勿逕送上級法院」。
中　　華　　民　　國　　110 　年　　12　　月　　9 　　日
　　　　　　　　　　　　　　　　　　　書記官  蔡妮庭